【裁判字號】    98,交聲,1343
【裁判日期】    980721
【裁判案由】    交管條例聲異
【裁判全文】
臺灣板橋地方法院交通事件裁定        98年度交聲字第1343號
原處分機關  交通部公路總局臺北區監理所板橋監理站
異  議  人
即受處分人  甲○○
                    國民
上列異議人即受處分人因違反道路交通管理處罰條例案件，對於
交通部公路總局臺北區監理所板橋監理站民國98年5 月26日板監
裁字裁41-1AD719579號處分聲明異議，本院裁定如下：
    主      文
異議駁回。
    理      由
一、原處分意旨略以：異議人即受處分人甲○○於民國98年4 月
    21日下午2 時42分許，將其所有之車牌號碼FOL-705 號重型
    機車停放在臺北市○○○路101 號周邊，因「在劃有紅線路
    段停車」之違規行為，經臺北市停車管理工程處依道路交通
    管理處罰條例第56條第1 項第1 款之規定逕行舉發。嗣異議
    人不服舉發提出申訴，經原處分機關調查結果，仍認前開違
    規行為明確，乃依道路交通管理處罰條例第56條第1 項第1
    款規定，於98年5 月26日以板監裁字裁41-1AD719579號裁決
    書對異議人裁處罰鍰新臺幣（下同）600 元。
二、聲明異議意旨略以：異議人係將機車停放在紅線外側與路邊
    房屋外牆之間，並非停放在紅線內側，且異議人住所附近福
    和路上常見紅線外側與騎樓之間劃有公設機車停車格，爰聲
    明異議，請求撤銷原處分云云。
三、按紅實線，設於路側，用以禁止臨時停車，道路交通標誌標
    線號誌設置規則第149 條已有明文。次按汽車於設有禁止臨
    時停車標誌、標線處所不得臨時停車，道路交通規則第111
    條第1 項第3 款亦有明文。再按汽車駕駛人停車時，在禁止
    臨時停車處所停車者，處600 元以上1,200 元以下罰鍰，道
    路交通管理處罰條例第56條第1 項第1 款定有明文。末按道
    路交通安全規則及道路交通管理處罰條例所稱之「汽車」，
    均包括「機器腳踏車」在內，道路交通安全規則第2 條第1
    項第1 款及道路交通管理處罰條例第3 條第8 款亦有明文。
四、經查：
（一）異議人所有之車牌號碼FOL-705 號重型機車於98年4 月21
      日下午2 時42分許，停放在臺北市○○○路101 號周邊，
      而該地點路側設有紅實線，臺北市停車管理工程處遂以「
      在劃有紅線路段停車」之違規事實，逕行舉發之等情，為
      異議人所不爭執，復有臺北市政府交通局98年4 月24日北
      市交停字第1AD719579 號舉發違反道路交通管理事件通知
      單1 紙暨舉發照片1 張、臺北市停車管理工程處98年5 月
      14日函1 份在卷可佐，此部分事實堪予認定。
（二）異議人雖以前揭事由抗辯，然查：
   1、按道路交通標誌標線號誌設置規則第168 條或第169 條規
      定：禁止（臨時）停車線，用以指示禁止（臨時）停車路
      段，以劃設於道路緣石正面及頂面為原則，無緣石之道路
      得標繪於路面上，距路面邊緣以30公分為度。故依前述原
      則繪之禁止（臨時）停車標線，其禁停路段並無左右內外
      之分，此有交通部90年8 月13日（90）交路字第008745號
      函1 份在卷可稽。次按道路交通標誌標線號誌設置規則第
      168 條規定意旨，係於劃設有禁止停車線之左、右側道路
      範圍內均不得停車，復有交通部94年6 月21日交路字第09
      40006793號函1 份存卷供參。從而，異議人機車停放地點
      之路側既劃有紅色實線，表示用以禁止臨時停車，揆諸前
      開說明，該禁停路段並無左右內外之分，均不得臨時停車
      ，則異議人以其並非停放在紅線內側云云資為抗辯，應屬
      無據。
   2、復按標線設置目的，在於提供車輛駕駛人及行人有關道路
      路況之警告、禁制、指示等資訊，以便利行旅及促進交通
      安全，道路交通標誌標線號誌設置規則第2 條揭明此旨。
      且道路交通標線之設置，係主管機關基於整體交通考量所
      為之規劃，目的在於維護社會大眾使用道路之秩序，用以
      確保人車通行之安全，在非緊急避難之情況下，尚不得以
      任何時段、任何原因恣意枉顧交通標線之設置，徒憑個人
      意思自行認定之必要狀況使用道路，否則交通秩序必然無
      法維繫，人車生命安全將無從確保。若任由民眾自行認定
      該項標線設置之交通措施是否應予遵循，則用路人將無交
      通信賴得以適用，極易造成交通秩序大亂，並徒增各項交
      通事故之肇生。因此，用路人應遵守交通各項規定之責任
      ，俾以維護其他用路人之安全。道路交通管理處罰條例第
      4 條規定駕駛人駕駛車輛，應遵守道路交通標線之指示、
      警告、禁制規定，亦為前揭立法意旨之申明。查本件舉發
      違規地點之道路路側，既劃設紅色實線用以指示該地點為
      禁止臨時停車路段，異議人即應遵守該項禁止臨時停車之
      禁制規定。又本件舉發違規地點並無異議人所指公共機車
      停車格之設置，此有現場相片在卷可查。則異議人徒憑個
      人主觀意思，逕在本件舉發違規地點停車，亦有未當。
（三）綜上，異議人既將上開機車停放在劃設禁止臨時停車線之
      路面邊緣，揆諸上開規定，其違規行為，事證明確，堪以
      認定。
五、綜上所述，異議人確有於前揭時、地在禁止臨時停車處所停
    車之違規行為，從而，原處分機關依道路交通管理處罰條例
    第56條第1 項第1 款規定，裁處罰鍰600 元，核無違誤，本
    件異議人之異議為無理由，應予駁回。
六、依道路交通案件處理辦法第19條，裁定如主文。
中    華    民    國    98    年    7     月    21    日
                  交通法庭  法  官  謝梨敏
上正本證明與原本無異。
如不服本裁定應於送達後五日內向本院提出抗告狀。
                            書記官  翁子婷
中    華    民    國    98    年    7     月    21    日


司法院資訊處製作；財團法人民間司法改革基金會備份。
